【裁判字號】    97,消債更,302
【裁判日期】    971124
【裁判案由】    更生事件
【裁判全文】
臺灣板橋地方法院民事裁定           97年度消債更字第302號
聲  請  人  甲○○
代  理  人  乙○○律師
上列當事人因消費者債務清理事件，聲請更生，本院裁定如下：
    主  文
聲請駁回。
聲請程序費用由聲請人負擔。
    理  由
一、按債務人與金融機構協商成立者，不得聲請更生或清算，但
    因不可歸責於己之事由，致履行顯有重大困難者，不在此限
    ；本條例施行前，債務人依金融主管機關協調成立之中華民
    國銀行公會會員辦理消費金融案件無擔保債務協商機制與金
    融機構成立之協商，準用前項之規定，消費者債務清理條例
    （下稱本條例）第151 條第5 項、第6 項分別定有明文。次
    按債務人不能清償債務或有不能清償之虞者，得依本條例所
    定更生或清算程序，清理其債務，本條例第3 條定有明文。
    末按聲請更生或清算不合程式或不備其他要件者，法院應以
    裁定駁回之，但其情形可以補正者，法院應定期間先命補正
    ，復為本條例第8 條所明定。
二、本件聲請意旨略以：其於消費者債務清理條例施行前，曾依
    照中華民國銀行公會會員辦理消費者金融案件無擔保債務協
    商機制，與最大債權金融機構香港商香港上海匯豐銀行成立
    協商，約定聲請人自民國95年7 月起，分80期，每月清償新
    臺幣（下同）19,503元，至全部清償為止，而聲請人原任職
    洽智工業股份有限公司，已於96年6 月遭裁員失業，後雖另
    尋得工作，惟薪資從原本每月70,000元至80,000元（包括加
    班費），降為每月只有30,000元至40,000元（包括加班費）
    ，且小孩出生後扶養費增加，又須扶養岳父及岳母，已無力
    負擔原來協商還款金額，且係非可歸責於己之事由所致，爰
    依法聲請裁定准許更生云云。
三、查消費者債務清理條例之目的乃為使經濟生活陷於困頓之債
    務人，藉由更生程序，適度調整債務人與債權人之權利義務
    關係，保障債權人之公平受償，並謀求債務人經濟生活之重
    健，從而健全社會經濟之發展。茲依聲請人所提出之財產及
    收入狀況說明書及財政部台灣省北區國稅局財產歸屬資料清
    單等件所載，聲請人現有不動產（見本院卷第8 及64頁）。
    而上開不動產之價值，參酌本院於97年10月14日以板院輔民
    儉消97年度消債更字第302 號函請神碟國際不動產估價師事
    務所鑑定之結果，有關土地部分之價格為2,670,000 元、建
    物價格為480,000 元，增建部分則為260,000 元，合計價值
    為3,410,000 元，此有神碟國際不動產估價師事務所之回函
    及不動產鑑定報告書1 份為憑（見本院卷第250 至270 頁）
    。惟據美商花旗銀行股份有限公司、臺灣銀行股份有限公司
    、南山人保險股份有限公司、台新國際商業銀行股份有限公
    司、台東區中小企業銀行股份有限公司（現為荷商荷蘭銀行
    股份有限公司）、香港商香港上海匯豐銀行股份有限公司等
    聲請人之債權人陳報現存債權額分別為93,195元、60,587元
    、1,554,021 元、404,225 元、251,470 元、567,683 元（
    見本院卷第144 至145 、167 至169 、170 至172 、173 至
    174 、179 及186 頁），合計聲請人現存之債務總額為2,93
    1,181 元，足見聲請人所有不動產之價值超過其所負擔之債
    務總額遠甚【計算式：3,410,000 ＞2,931,181 】，況依臺
    灣銀行陳報，聲請人於該行尚有優惠存款95,300元，足敷清
    償聲請人對於該行之債務額60,587元。從而，聲請人之資產
    既然大於負債，堪認聲請人應無不能清償債務之情事，則其
    更生之聲請已不符合本條例第3 條所定要件。
四、再查本件聲請人主張其於消費者債務清理條例施行前，曾依
    照中華民國銀行公會會員辦理消費者金融案件無擔保債務協
    商機制，與最大債權金融機構香港商香港上海匯豐銀行成立
    協商，約定聲請人自95年7 月起，分80期，每月清償19,503
    元，至全部清償為止等情，業據其提出協議通知書即無擔保
    債務還款計畫影本各1 份為證，且觀諸其提出之財團法人金
    融聯合徵信中心債權人清冊中「是否曾參與銀行公會債務協
    商」欄註記「Y 」一節亦明。準此，本件聲請人依上開協商
    機制與最大債權金融機構協商成立後，再向本院聲請更生，
    尚須符合「不可歸於己之事由致履行顯有重大困難」之要件
    ，方為適法。
五、經查，聲請人固主張於96年6 月遭裁員失業，後雖另尋得工
    作，薪資從原本每月70,000元至80,000元，降為每月只有30
    ,000元至40,000元等語，並提出洽智工業股份有限公司員工
    離職（退休）申請表1 紙為憑，惟依該離職申請表之填載日
    期為95年6 月30日，得知聲請人陳稱96年6 月遭裁員失業之
    年份乃屬誤載，再者，益見聲請人將遭裁員失業一事應屬與
    金融機構債權人於95年7 月成立協商之前即可預見，自與聲
    請人於協商成立後是否無法繼續履行無關，並不構成不可歸
    於己致履行顯有重大困難之事由。況聲請人於申請前置協商
    之際所切結之收入為37,000元（見本院卷第191 頁），卻於
    向本院聲請更生稱其因遭裁員致薪資由每月70,000元至80,0
    00元，降為每月只有30,000元至40,000元云云，則其是否真
    有薪資驟減之事實，已有可疑；再據聲請人提出97年1 月至
    5 月之薪資表（見本院卷第133 至134 頁），每月薪資依序
    為53,404元【計算式：29,000＋14,968＋500 ＋1,800 ＋
    1,8 00＋7,244 －1,908 ＝53,404】、50,619元【計算式：
    29,0 00 ＋14,000＋500 ＋1,800 ＋410 ＋1,800 ＋5,377
    －1,90 8－360 ＝50,619】、56,467元【計算式：29,000＋
    14,967＋500 ＋1,800 ＋1,800 ＋10,308－1,908 ＝56,467
    】、54 ,289 元【計算式：29,000＋14,500＋500 ＋1,500
    ＋342 ＋1,800 ＋8,555 －1,908 ＝54,289】、56,476元【
    計算式：29,000＋14,968＋500 ＋1,800 ＋770 ＋1,800 ＋
    10,266－1,908 ＝56,476】，平均月薪為54,251元，益徵其
    較聲請人於95年協商成立所切結薪資37,000元為增加，並無
    收入減少之情形。又聲請人雖主張其小孩出生後，扶養費增
    加等語，惟依聲請人所提之戶籍謄本記載（見本院卷第21頁
    ），其女兒林珊邑乃於94年7 月6 日出生，即於協商成立前
    出生，是聲請人自應考慮日後有此等費用支出並據以評估可
    否履行協商條件，職此，此並無不可歸於己致履行顯有重大
    困難之情事。況依台新國際商業銀行提出之個別協商一致性
    方案（見本院卷第173 至174 頁），表明願協助聲請人減輕
    還款負擔，而給予其每月清償7,626 元，則以聲請人前揭97
    年1 月至5 月之平均每月薪資54,251元，不僅足以履行上開
    個別協商一致性方案之條件，並得以維持依行政院主計處公
    佈之97年度臺灣省每人每月最低生活費用為9,829 元為計算
    標準之聲請人、其配偶及女兒之基本生活與每月支出丙○○
    ○保險股份有限公司之房屋貸款16,892元（見本院卷第170
    至171 頁）【計算式：54,251＞54,005（即7,626 ＋9,829
    3 ＋16 ,892） 】，故並無不能維持生活之情形。另聲請
    人尚主張須扶養岳父及岳母等語，惟聲請人並未釋明其岳父
    及岳母有何不能維持生活之情事，且又陳稱僅「偶爾」匯款
    予岳父及岳母，此有聲請人所提之民事補正狀在卷為證，是
    此部分自難認屬聲請人每月之必要支出。
六、綜上所陳，聲請人之資產既然大於負債，堪認聲請人應無不
    能清償債務之情事，則其更生之聲請已不符合本條例第3 條
    所定要件，復無不可歸責於己致履行有重大困難之事由，而
    向本院聲請更生，應屬聲請更生之要件不備，且上開欠缺又
    屬無從補正，依首揭條文之意旨，自應駁回其更生之聲請。
    又本件更生之聲請既遭駁回，則聲請人保全處分之聲請即失
    所附麗，應一併駁回，爰裁定如主文。
七、至於所繳納郵務送達費2,040 元，則待本件更生聲請事件確
    定後，如尚有剩餘郵資餘額，再予檢還聲請人，附此敘明。
中    華    民    國    97    年    11    月    24    日
                   民事第三庭   法  官  徐玉玲
上為正本係照原本作成
如不服本裁定，應於裁定送達後10日內，以書狀向本院提出抗告
，並繳納抗告費新臺幣1,000 元。
中    華    民    國    97    年    11    月    24    日
                                書記官  翁子婷


司法院資訊處製作；財團法人民間司法改革基金會備份。
